【裁判字號】    97,訴,940
【裁判日期】    970715
【裁判案由】    毒品危害防制條例
【裁判全文】
臺灣基隆地方法院刑事判決               97年度訴字第940號
公  訴  人  臺灣基隆地方法院檢察署檢察官
被      告  乙○○
                    （現另案於臺灣基隆監獄執行中）
上列被告因違反毒品危害防制條例案件，經檢察官提起公訴（97
年度毒偵字第1378號），被告就被訴事實為有罪之陳述，本院合
議庭裁定由受命法官獨任進行審判，經改依簡式審判程序審理後
判決如下：
    主  文
乙○○施用第一級毒品，累犯，處有期徒刑柒月。
    事  實
一、乙○○前因施用毒品案件，經本院裁定送觀察勒戒後，認無
    繼續施用毒品之傾向，於民國89年4 月12日執行完畢釋放出
    所，並由臺灣基隆地方法院檢察署檢察官以89年度毒偵字第
    640 號為不起訴處分確定。又因施用第二級毒品案件，經本
    院裁定送觀察、勒戒後，認有繼續施用毒品之傾向，再經本
    院裁定送強制戒治（91年8 月28日執行期滿釋放出所），並
    經本院於89年11月3 日以89年度瑞簡字第131 號判決，判處
    有期徒刑6 月確定。復因施用第一級、第二級毒品案件，經
    本院於90年4 月9 日以90年度訴字第167 號判決，判處有期
    徒刑7 月、8 月，應執行有期徒刑1 年確定。再因施用第一
    級毒品案件，經本院於91年6 月7 日以91年度訴字第7 號判
    決，判處有期徒刑8 月確定。又因施用第二級毒品案件，經
    本院於91年6 月12日以91年度易字第119 號判決，判處有期
    徒刑8 月確定。其所犯上開後2 案件所處之有期徒刑8 月、
    8 月，嗣經本院於91年7 月31日以91年度聲字第381 號裁定
    ，合併應執行有期徒刑1 年2 月確定。其入監接續執行上開
    有期徒刑6 月、1 年、1 年2 月後，於93年12月22日假釋出
    監，94年1 月29日管束期滿未經撤銷，其未執行之刑，以已
    執行論，而視為執行完畢。又因竊盜案件，經本院於94年9
    月21日以94年度易字第343 號判決，判處有期徒刑8 月確定
    ，其不服提起上訴後，經臺灣高等法院於94年12月14日以94
    年度上易字第1894號判決，駁回其上訴確定。再因施用第一
    級、第二級毒品案件，經臺灣高等法院於95年1 月25日以94
    年度上訴字第3945號判決，判處有期徒刑1 年2 月、1 年，
    應執行有期徒刑2 年確定。其因上開後2 案件所處之有期徒
    刑8 月、1 年2 月、1 年，嗣經臺灣高等法院於95年6 月9
    日以95年度聲字第799 號裁定，合併應執行有期徒刑2 年7
    月確定，之後再經同院於96年7 月16日以96年度聲減字第33
    5 號裁定，各減為有期徒刑4 月、7 月、6 月，應執行有期
    徒刑1 年3 月確定，並於同日執行完畢出監。又因竊盜案件
    ，分經本院於96年11月14日以96年度易字第648 號判決、於
    97年4 月15日以97年度易字第182 號判決，各判處有期徒刑
    8 月、4 月確定（現接續執行中）。另因於96年9 月22日施
    用第一級毒品案件，經本院於97年1 月30日以97年度訴字第
    8 號判決，判處有期徒刑7 月，其不服提起上訴後，經臺灣
    高等法院於97年5 月30日以97年度上訴字第1744號判決，駁
    回其上訴確定（尚未執行）。
二、詎乙○○猶未戒斷毒癮，復基於施用第一級毒品海洛因之犯
    意，於96年12月28日上午8 時許，在其位於臺北縣瑞芳鎮○
    ○路103 號住處，以將第一級毒品海洛因摻水注入注射針筒
    ，再施打入身體之方式，施用第一級毒品海洛因1 次。嗣其
    因另涉犯竊盜案件，於96年12月28日中午12時許，前往臺北
    縣政府警察局瑞芳分局正濱派出所接受員警詢問時，經警徵
    得其同意採尿送驗後，結果呈可待因及嗎啡之陽性反應，始
    悉上情。
三、案經臺北縣政府警察局金山分局報告臺灣基隆地方法院檢察
    署檢察官偵查後起訴。
    理  由
壹、程序事項
    查本件被告乙○○所犯者非為死刑、無期徒刑、最輕本刑為
    3 年以上有期徒刑之罪或高等法院管轄第一審案件，其於準
    備程序進行中，先就被訴事實為有罪之陳述，經告知其簡式
    審判程序之旨，並聽取公訴人、被告之意見後，本院業已依
    刑事訴訟法第273 條之1 第1 項之規定，裁定由受命法官獨
    任以簡式審判程序進行本案之審理。
貳、實體事項
一、上揭事實，業據被告於本院審理時坦承不諱，而被告為警查
    獲後所採集之尿液檢體，經送請檢驗，結果呈嗎啡及可待因
    之陽性反應，有台灣檢驗科技股份有限公司濫用藥物檢驗報
    告1 紙附卷可稽，被告之自白核與事實相符，應可採信。綜
    上，本案事證明確定，被告之犯行洵堪認定，應依法論科。
二、論罪科刑：
  (一)按毒品危害防制條例係於92年7 月9 日修正公布，自93年1
    月9 日起施行，其中第20條、第23條將施用毒品之刑事處遇
    程序，區分為「初犯」、「五年內再犯」、「五年後再犯」
    。依其立法理由之說明：「初犯」，經觀察、勒戒或強制戒
    治後，應為不起訴處分或不付審理之裁定；經觀察、勒戒或
    強制戒治執行完畢釋放後，「五年內再犯者」，因其再犯率
    甚高，原實施之觀察、勒戒及強制戒治既已無法收其實效，
    爰依法追訴或裁定交付審理。至於經觀察、勒戒或強制戒治
    執行完畢釋放後，「五年後再犯者」，前所實施之觀察、勒
    戒或強制戒治已足以遮斷其施用毒品之毒癮，為其自新及協
    助其斷除毒癮，仍適用「初犯」規定，先經觀察、勒戒或強
    制戒治之程序。從而依修正後之規定，僅限於「初犯」及「
    五年後再犯」二種情形，始應先經觀察、勒戒或強制戒治程
    序。倘被告於5 年內已再犯，經依法追訴處罰，縱其第三次
    （或第三次以上）再度施用毒品之時間，在初犯經觀察、勒
    戒或強制戒治執行完畢釋放五年以後，已不合於「五年後再
    犯」之規定，且因已於「五年內再犯」，顯見其再犯率甚高
    ，原實施觀察、勒戒或強制戒治，已無法收其實效，即應依
    該條例第10條處罰（最高法院95年度台非字第59號、第65號
    判決意旨及最高法院95年第7 次刑事庭會議決議意旨參照）
    。被告有如事實欄所載，於91年8 月27日強制戒治執行期滿
    後5 年內，再因施用第一級、第二級毒品等案件，分經法院
    判決確定等情，有臺灣高等法院被告前案紀錄表及上開判決
    書影本在卷可稽。被告既曾於「五年內再犯」，且經法院判
    處罪刑確定，竟又於96年12月28日，再次施用第一級毒品海
    洛因，揆諸前揭說明，即非屬毒品危害防制條例第20條第3
    項所定「五年後再犯」之情形，故檢察官依法逕行起訴，於
    法要無不合，合先敘明。
  (二)查海洛因係毒品危害防制條例第2 條第2 項第1 款所定之第
    一級毒品，被告非法施用第一級毒品海洛因之行為，核係犯
    毒品危害防制條例第10條第1 項之施用第一級毒品罪。被告
    因施用而持有第一級毒品海洛因之低度行為，應為施用第一
    級毒品之高度行為所吸收，不另論罪。又被告前曾受如事實
    欄所示之有期徒刑執行完畢，有臺灣高等法院被告前案紀錄
    表在卷可按，其於有期徒刑執行完畢後，5 年以內故意再犯
    本件有期徒刑以上之罪，為累犯，應依法加重其刑。爰審酌
    被告犯罪之動機、曾有施用毒品之前科仍不知戒除，惟犯罪
    後坦承犯行，且所犯施用毒品犯行乃戕害自己身心健康，並
    未危及他人等一切情狀，量處如主文所示之刑。
據上論斷，應依刑事訴訟法第273條之1第1項、第299條第1 項前
段，毒品危害防制條例第10條第1 項、第23條第2 項，刑法第11
條前段、第47條第1 項，判決如主文。
本案經檢察官甲○○到庭執行職務。
中    華    民    國    97    年    7    月     15    日
                  刑事第一庭法  官   劉桂金
以上正本證明與原本無異。
如不服本判決應於收受本判決後10日內向本院提出上訴書狀，其
未敘述上訴理由者，並得於提起上訴後10日內向本院補提理由書
狀（均須按他造當事人之人數附繕本）「切勿逕送上級法院」。
中    華    民    國    97    年    7    月     15    日
                            書記官   鄧順生
附錄論罪法條：
毒品危害防制條例第10條第1項
施用第一級毒品者，處 6 月以上 5 年以下有期徒刑。


司法院資訊處製作；財團法人民間司法改革基金會備份。
